臺灣臺北地方法院刑事判決
110年度訴字第984號
公  訴  人  臺灣臺北地方檢察署檢察官
被      告  陳翊宏
上列被告因傷害等案件，經檢察官提起公訴（110年度偵字第704
5號），本院判決如下：
    主  文
陳翊宏犯傷害罪，處有期徒刑伍月，如易科罰金，以新臺幣壹仟
元折算壹日。
    事  實
一、陳翊宏於民國110年1月12日21時許，在臺北市政府警察局信
    義分局福德街派出所（址設臺北市○○區○○路00號，下稱福德
    街派出所），對福德街派出所值勤員警出言挑釁，並自稱天
    冷身體不適、未攜帶口罩等主動要求員警協助，待福德街派
    出所值勤員警為陳翊宏通報救護車後，陳翊宏仍在該處咆哮
    ，而遭福德街派出所警員依警察職權行使法規定上銬管束。
    待救護車抵達後，福德街派出所值勤警員郭維安為陪同陳翊
    宏就醫，遂協助醫護人員將陳翊宏推送上救護車，詎陳翊宏
    竟基於妨害公務、傷害之犯意，當場以上銬之雙手揮擊郭維
    安之頭部，對依法執行職務之郭維安施以強暴。郭維安見狀
    旋將陳翊宏推向救護車內擔架上欲壓制之，詎陳翊宏竟又承
    前開犯意，以躺臥之姿，用自己被上銬之雙手，猛力將郭維
    安的雙手壓在自己胸口，同時以大腿夾住郭維安下半身，致
    郭維安無法掙脫雙手或移動身軀，以此方式對依法執行職務
    之郭維安施以強暴，致郭維安受有左手紅腫擦傷、右手紅腫
    、第五掌骨骨折之傷害。
二、案經郭維安訴由臺北市政府警察局信義分局報告臺灣臺北地
    方檢察署檢察官偵查起訴。
    理  由
壹、證據能力
    本院引用被告以外之人於審判外之陳述，業經檢察官及被告
    陳翊宏於本院審理期日均同意有證據能力（見訴字卷第61頁
    ），本院審酌該等證據作成之情況，核無違法取證或其他瑕
    疵，且與待證事實具有關聯性，認為以之作為證據為適當，
    依刑事訴訟法第159條之5規定，均有證據能力。其餘認定本
    案犯罪事實之非供述證據，查無違反法定程序取得之情，依
    刑事訴訟法第158條之4規定反面解釋，亦具有證據能力。
貳、實體部分
一、認定事實之證據及理由
　　訊據被告矢口否認有何傷害及妨害公務犯行，辯稱：我沒有
    攻擊警察。上救護車時，我要摸口袋確認口袋裡的錢在不在
    ，加上我要坐進救護車內，所以身體就順勢迴轉。我沒有對
    警察推擠反抗，是警察把我推上救護車內摔倒，還整個衝上
    來揍我，警察的傷勢不是我造成的，我上了手銬沒有傷害別
    人的能力。因為我有喝酒，可能神經失調，而且被警察毆打
    到成無意識狀態，所以這些經過我都不清楚云云。經查：
　㈠告訴人郭維安任職於福德街派出所，於110年1月12日21時至2
    3時間備勤，負責處理民眾至派出所之事務。又被告於110年
    1月12日當日係因與妻子爭吵，經警獲報到場處理後，自願
    前往福德街派出所歇息，短暫離去後又於21時許回到福德街
    派出所，主動請求包含告訴人在內之福德街派出所員警提供
    協助等情，業經證人即告訴人郭維安及證人即福德街派出所
    警員林彣庠於本院審理時證述明確（見訴字卷第62頁至第69
    頁、第78頁至第80頁），並有臺北市政府警察局信義分局福
    德街派出所三十九人勤務分配表附卷可稽（見偵卷第33頁）
    ，是證人郭維安於110年1月12日21時許為依法執勤之公務員
    ，且被告主觀上明知此情，首堪認定。　
　㈡關於被告出手攻擊及妨害告訴人執行公務之過程，證人郭維
    安證稱：被告以身體不適為由要求福德街派出所員警為他叫
    救護車。救護車來了之後，被告一直鬧，不肯上車，被告不
    知為何突然轉身、手往我的頭揮，同時還罵「幹」跟說「你
    很厲害嘛」。我被打到頭後，順勢把被告推倒在救護車內擔
    架上，被告是躺平的，我是站著的。當下我用手壓住被告上
    胸，打算把被告直接銬在擔架上，但被告就用他被上銬的雙
    手往下壓住我的手，我的手被壓在被告的胸口上，造成我破
    皮，我想要起身，但雙腿已經被被告的大腿夾住，下半身因
    而無法移動，兩隻手也被被告的手壓住。最後是由其他警察
    同仁幫忙扳開被告的大腿、救護車的女性救護人員把我拉下
    救護車，我才掙脫等語（見訴字卷第62頁至第69頁），證人
    即在場之義務消防人員陳欣宜亦證稱：「（問：被告上車的
    時候有攻擊警察的動作嗎？）就是上車然後回頭，我有看到
    手揮動的動作。」等語（見訴字卷第75頁），經核與附件編
    號㈠所示本院勘驗救護車內監視器畫面影像所見情形、附件
    編號㈡所示本院勘驗路邊監視器畫面影像結果，均若合符節
    （見審訴卷第127頁至第141頁）。據此，被告確有於證人郭
    維安催促其上救護車之過程中，先以上銬之雙手揮擊郭維安
    之頭部，又於郭維安上前壓制時，以躺臥之姿，用自己被上
    銬之雙手猛力將郭維安的雙手向下壓住並施力抵在自己胸口
    ，同時以大腿夾住郭維安下半身，致郭維安無法移動且難以
    掙脫，以此方式對依法執行職務之郭維安施以強暴。而證人
    郭維安歷經被告上述攻擊及抗拒行為後，旋有其他警員及救
    護人員上前查看其手部，此據本院勘驗無訛（見審訴卷第14
    3頁），且郭維安隨後於110年1月12日22時許就醫，即經診
    斷受有左手紅腫擦傷、右手紅腫、第五掌骨骨折等傷害，有
    臺北市立聯合醫院忠孝院區驗傷診斷證明書在卷可考（見偵
    卷第29頁），是告訴人如事實欄所載傷勢，確係被告上開行
    為所肇致，洵屬無疑。
　㈢被告雖辯稱：當時我被老婆趕出家裡，口袋裡有私房錢，我
    要確認口袋裡的錢在不在，加上我要坐上救護車擔架，身體
    才會迴轉云云。惟查，倘如被告僅係為上車，只需稍微側身
    即可，豈有揮動雙手及轉身之必要；如係為確認口袋內私房
    錢，大可扭轉腰部或逕將雙手伸向口袋即足，實無必要迴轉
    身軀，更無必要朝證人郭維安頭部之方向揮動手部，何況轉
    身以後，手部與口袋之間相對位置仍無改變，焉能確認口袋
    內私房錢？被告所辯顯屬無稽。況且，觀諸附件編號㈠所示
    本院勘驗結果，被告在揮動手部之當下，不僅完全沒有提及
    口袋有錢之事，亦未因「誤擊」證人郭維安而致歉，反而是
    張口辱罵「操你媽勒」及嗆聲「你以為你很厲害」，顯見被
    告係對於證人郭維安有所不滿而蓄意出手攻擊。準此，被告
    上揭所辯，毫無可採。
　㈣被告雖又辯稱：當天因為我有喝酒，可能神經失調，我不清
    楚這些過程，且上救護車前就被警察毆打受傷嚴重已成無意
    識狀態云云。惟查，證人即福德街派出所警員楊智凱證稱：
    我於110年1月12日21時輪值攤販整理勤務，我於21時許接到
    同事電話，要我協助將被告送醫。返所之後，郭維安已經在
    派出所內，其他同事在幫忙看傷口，我個人沒有幫忙看，因
    為我需要把被告送去醫院。我隨車陪同被告就醫的過程中，
    被告對答都很正常，有說「我們走著瞧」之類的話，並無胡
    言亂語等語（見訴字卷第69頁至第73頁），堪認被告並未因
    酒精陷於不能辨識其行為違法或欠缺依其辨識而行為之能力
    之狀態。至被告所辯遭毆打至喪失意識、身體收縮癱瘓云云
    ，除與本院勘驗所見被告尚能揮動上銬之雙手攻擊、辱罵及
    嗆聲之情形顯不相符以外，亦核與證人郭維安及證人楊智凱
    上揭證詞、證人陳欣宜所證：被告當時並未昏迷，可以自己
    行走的等語（見訴字卷第75頁至第76頁），均相去甚遠。益
    見被告上開所辯，純屬卸責之詞，殊無可取。
　㈤至被告雖提出監視錄影畫面截圖、臺北醫學大學附設醫院診
    斷證明書（乙種）、被告臉部傷勢相片及臺北市政府消防局
    救護紀錄表為證，欲證明其遭員警毆打，然查：被告在上救
    護車之前臉部並無傷勢，此觀被告所提出之監視錄影畫面截
    圖自明（見審訴卷第87頁至第89頁），復徵諸附件所示之本
    院勘驗結果，在福德街派出所員警陪同將被告送上救護車之
    前，並無任何人毆打被告，反而係被告揮擊告訴人在先，然
    後始有數名警員上前壓制被告（見審訴卷第127頁至第144頁
    ）。是縱使員警在嗣後壓制過程中導致被告成傷，亦不足認
    定被告並無傷害告訴人及妨害其公務執行之犯行。　　
　㈥綜上所述，被告前開所辯，洵無可採。本件事證明確，被告
    犯行堪以認定，應依法論科。
二、論罪科刑
　㈠按行為後法律有變更者，適用行為時之法律，但行為後之法
    律有利於行為人者，適用最有利於行為人之法律，刑法第2
    條第1項定有明文。查被告行為後，刑法第135條第1項規定
    業經總統於110年1月20日以華總一義字第11000004241號令
    修正公布，自110年1月22日起施行。修正後之法定刑由原定
    「處3年以下有期徒刑、拘役或9千元以下罰金」修正為「處
    3年以下有期徒刑、拘役或30萬元以下罰金」。經比較新舊
    法之結果後，修正後刑法第135條第1項之規定，並未較有利
    於被告，依刑法第2條第1項前段規定，就被告所犯對公務員
    依法執行職務時施強暴罪，應適用其行為時即修正前刑法第
    135條第1項之規定。
　㈡核被告所為，係犯刑法第277條第1項之傷害罪、修正前刑法
    第135條第1項對公務員依法執行職務時施強暴罪。被告以一
    妨害公務之強暴行為，造成告訴人受傷，係一行為而觸犯數
    罪名，應從一重之傷害罪處斷。
　㈢爰以行為人之責任為基礎，審酌被告明知告訴人係依法執行
    職務之公務員，竟對其施以強暴致其成傷，不但侵害告訴人
    身體法益，亦侵害公務機關執行職務之嚴正性，並擾亂社會
    秩序及國家公權力之執行，所為應予非難。被告自警詢、偵
    查迄本院審理時，均未曾坦認其錯誤，更未向告訴人道歉或
    達成和解，甚至猶於審判長就被訴事實訊問被告時辯稱：「
    操你媽」係告訴人罵的云云（見訴字卷第86頁），犯後態度
    甚劣。參以被告並無前科之素行（臺灣高等法院被告前案紀
    錄表參照）、自陳高中畢業、工作是攝影、已婚、因疫情而
    經濟狀況不穩，需仰賴兒子扶養等情（見訴字卷第88頁），
    並衡酌告訴人所述：被告如果有意道歉我們也會原諒，已經
    開庭這麼多次，連簡單的道歉都不願意。我那三個月過得很
    痛苦，我的骨折兩個多月才好，我甚至無法請假休息，被告
    每次來派出所要求都是大小聲、找別人來給我壓力。我也算
    是新人，上班沒有多久，我也不想遇到這樣的事情。既然被
    告沒有要道歉，那就請法院依法處理等意見（見訴字卷第80
    頁至第81頁），量處如主文所示之刑，並諭知易科罰金之折
    算標準。
據上論斷，應依刑事訴訟法第299條第1項前段，刑法第2條第1項
前段、第277條第1項、第55條、第41條第1項前段、修正前刑法
第135條第1項，刑法施行法第1條之1，判決如主文。
本案經檢察官白勝文提起公訴，檢察官張友寧到庭執行職務。
中　　華　　民　　國　　111 　年　　4 　　月　　29　　日
　　　　　　　　　刑事第五庭審判長　法　官　李小芬
　　　　　　　　　　　　　　　　　　法　官  林虹翔
　　　　　　　　　　　　　　　　　　法　官  林志洋
以上正本證明與原本無異。 
如不服本判決應於收受送達後20日內向本院提出上訴書狀，並應
敘述具體理由；其未敘述上訴理由者，應於上訴期間屆滿後20日
內向本院補提理由書（均須按他造當事人之人數附繕本）「切勿
逕送上級法院」。告訴人或被害人如對於本判決不服者，應具備
理由請求檢察官上訴，其上訴期間之計算係以檢察官收受判決正
本之日期為準。  因疫情而遲誤不變期間，得向法院聲請回復原
狀。
                                    書記官  黃傳穎
中　　華　　民　　國　　111 　年　　4 　　月　　29　　日
附錄法條：
中華民國刑法第277條
傷害人之身體或健康者，處5年以下有期徒刑、拘役或50萬元以
下罰金。
犯前項之罪，因而致人於死者，處無期徒刑或7年以上有期徒刑
；致重傷者，處3年以上10年以下有期徒刑。
修正前刑法第135條第1項
對於公務員依法執行職務時，施強暴脅迫者，處3年以下有期徒
刑、拘役或300元以下罰金。
意圖使公務員執行一定之職務或妨害其依法執行一定之職務或使
公務員辭職，而施強暴脅迫者，亦同。
犯前二項之罪，因而致公務員於死者，處無期徒刑或7年以上有
期徒刑；致重傷者，處3年以上10年以下有期徒刑。
附件
編號 勘驗標的 勘驗結果 ㈠ 書有「北市消護字第1103008472號」之黃色光碟。 檔案路徑：開啟光碟→110年1月22日福德街派出所→0000-00-00_21-58-02_1264-Cam8。 （播放時間00：00：09）可見畫面右側出現1名救護人員要進入救護車車廂內。 （播放時間00：00：12）救護人員進入車廂後開始整理東西。 （播放時間00：00：32）救護人員：「上來上來。」 此時車外傳出1名女子聲音：「上去啊，怎樣啦，上去咩。」 （播放時間00：00：36）此時畫面右側有1名男子(A男)上車，A男進入車廂內並面向車頭，身體稍微朝畫面右方回轉。 （播放時間00：00：37）A男突然舉起雙手。 （播放時間00：00：37）A男身體轉向畫面右方，雙手從畫面左下揮動至右上方，朝車外揮擊，A男：「操你媽勒。」 （播放時間00：00：39）此時1名員警（B警）上車欲抓住A男，A男坐在躺椅上。 （播放時間00：00：42）此時另1名員警自畫面右側上車協助。 A男：「你以為你很厲害。」 （播放時間00：00：53）3人僵持數秒。 男警：「你幹嘛？放開！放開！幹什麼東西啊？喝醉酒就可以亂搞啊？」 女警：「等一下，他用到我的腳。」 此時畫面左側之B警身體有向後出力、往後扳之動作。 （播放時間00：01：07）此時A男側躺在躺椅上，雙腳朝B警方向伸，可見畫面右側之員警手搭在B警之後背，試圖將B警往後拉。 （播放時間00：01：08）可見A男雙腳併攏朝B警方向伸。 （播放時間00：01：09）此時車外另1人伸手欲拉B警。 男警：「你先下來，你先下來。」 女警︰「出去啦，他弄到我的腳卡住了。」此時B警左手不斷輕拍A男身體，且B警身體有往後用力之情。 男警：「放開，放開。」 （播放時間00：01：13）此時另1名員警自畫面右側上車協助。 男警：「幹什麼東西啊？」 （播放時間00：01：25）眾人糾纏一塊，畫面左側之員警及B警身體有持續向後出力、向後扳之情。 男警：「腳拉出來，腳拉出來。你先下，你先下。」 此時車外手著藍色手套疑似救護人員伸手將B警扶下車，B警下車。 ㈡ 書有「現場」之白色光碟。 檔案路徑：開啟光碟→00000000_21h48m_ch13。 （播放時間00：00：19）可見有1輛救護車停放於路邊，側門開啟後，有2名救護人員下車。 （播放時間00：00：32）此時有3名員警偕同1名男子（A男）走向救護車。 （播放時間00：00：56）此時1名長髮馬尾員警（B警）與A男走到救護車側門旁，車門右側則站立1名頭戴面罩之救護人員。 （播放時間00：00：59）A男進入救護車內。 （播放時間00：01：01）A男完全進入救護車後，身體刻意向其右邊回轉，同時舉起雙手。 （播放時間00：01：01）A男雙手快速朝B警頭部揮動。 （播放時間00：01：02）A男雙手揮向B警頭部，B警頭部有朝左閃躲之動作。 （播放時間00：01：02）B警伸手欲阻止A男，此時A男亦伸手抓住B警。 （播放時間00：01：02）B警伸手阻止A男。 （播放時間00：01：03）B警進入救護車內。 （播放時間00：01：05）另1名員警隨後進入救護車內協助。 （播放時間00：01：33）僵持數十秒後，車外另1名員警向車內伸手拉1名員警，之後該名員警亦進入車廂內協助。 （播放時間00：01：42）可見車廂內之員警有定住腳，身體向後用力、向後扳之情。 （播放時間00：01：49）此時站在門邊之救護人員伸手扶住1名員警下車。 （播放時間00：01：52）救護人員扶員警下車後，可見該名員警即為長髮馬尾之B警，B警之雙手舉在胸前。